臺灣臺中地方法院刑事判決　　　　　　100年度訴緝字第143號
公　訴　人　臺灣臺中地方法院檢察署檢察官
被　　　告　賴文鈺
上列被告因違反毒品危害防制條例案件，經檢察官提起公訴（98
年度毒偵字第4207號），被告於本院準備程序中就被訴之事實為
有罪之陳述，經本院合議庭裁定由受命法官獨任進行簡式審判程
序審理，判決如下：
    主          文
賴文鈺施用第一級毒品，累犯，處有期徒刑玖月。又施用第二級
毒品，累犯，處有期徒刑肆月；扣案甲基安非他命壹包（含包裝
袋壹個，甲基安非他命結晶驗餘淨重零點零捌陸公克）沒收銷燬
。應執行有期徒刑拾壹月；扣案甲基安非他命壹包（含包裝袋壹
個，甲基安非他命結晶驗餘淨重零點零捌陸公克）沒收銷燬。
    犯罪事實及理由
壹、程序方面
    按刑事訴訟法第273 條之1第1項規定：除被告所犯為死刑、
    無期徒刑、最輕本刑為3 年以上有期徒刑之罪或高等法院管
    轄第一審案件者外，於審判期日前之程序進行中，被告先就
    被訴事實為有罪之陳述時，審判長得告知被告簡式審判程序
    之旨，並聽取當事人、代理人、辯護人及輔佐人之意見後，
    裁定進行簡式審判程序。查本案被告賴文鈺被訴違反毒品危
    害防制條例案件，非前開不得進行簡式審判程序之案件，經
    被告於本院行準備程序時就被訴之事實為有罪之陳述，且經
    本院告知被告簡式審判程序之旨，聽取被告及檢察官之意見
    後，爰依刑事訴訟法第273 條之1 第1 項規定裁定改依簡式
    審判程序審判之，先予敘明。
貳、實體方面
一、犯罪事實：
（一）賴文鈺曾於民國80年間，因竊盜案件，經本院判處有期徒
      刑1 年確定（下稱第1 案）；同年間，因違反麻醉藥品管
      理條例、槍砲彈藥刀械管制條例及賭博案件，經法院分別
      判處有期徒刑6 月、8 月、6 月，應執行有期徒刑1 年6
      月確定（下稱第2 案）；81年間，因麻醉藥品管理條例案
      件，經本院判處有期徒刑6 月確定（下稱第3 案）；同年
      間，因妨害自由及麻醉藥品管理條例案件，經本院判處有
      期徒刑6 月、5 年2 月，應執行有期徒刑5 年6 月確定（
      下稱第4 案）。嗣經法院就上開第2 、3 、4 案，定應執
      行刑為有期徒刑7 年3 月後，與上開第1 案接續執行，於
      84年4 月27日假釋出監並付保護管束。其於假釋期間之85
      年間，因肅清煙毒條例案件，經臺灣高等法院臺中分院判
      處有期徒刑6 月確定（下稱第5 案）；86年間，因肅清煙
      毒條例案件，經本院判處有期徒刑3 年6 月確定（下稱第
      6 案）；同年間，因麻醉藥品管理條例案件，經本院判處
      有期徒刑6 月確定（下稱第7 案）。嗣經法院就上開第6
      、7 案定應執行刑為有期徒刑3 年10月確定後，與上開第
      5 案及前揭第1 至4 案撤銷假釋後之殘刑4 年11月又12日
      接續執行，於91年9 月10日假釋出監並付保護管束。其於
      假釋期間之92年間，再因施用毒品案件，經本院以92年度
      毒聲字第568 號裁定觀察、勒戒後，認有繼續施用毒品傾
      向，再經本院以92年度毒聲字第765 號裁定令入戒治處所
      施以強制戒治，嗣因強制戒治期滿三個月，其成效經評定
      為合格，認無繼續強制戒治之必要，再經本院以92年度毒
      聲字第2115號裁定停止戒治後釋放，所餘強制戒治期間宣
      付保護管束，於93年3 月17日保護管束期滿，經臺灣臺中
      地方法院檢察署檢察官，以93年度戒毒偵字第158 號為不
      起訴處分確定。再經執行撤銷假釋後之殘刑3 年5 月又19
      日，於96年2 月21日執行完畢。另於97年間，因施用毒品
      案件，經本院判處有期徒刑7 月確定，甫於98年4 月3 日
      執行完畢（本件構成累犯）。再於98年間，因施用毒品案
      件，經本院判處有期徒刑9 月、4 月，應執行有期徒刑11
      月確定，現於法務部矯正署臺中監獄執行中。詎其仍不知
      悔改，明知海洛因、甲基安非他命係毒品危害防制條例所
      列之第一、二級毒品，不得施用及持有，仍基於施用第一
      級毒品海洛因（下稱海洛因）及第二級毒品甲基安非他命
      （下稱甲基安非他命）之各別犯意，分別於98年10月29日
      為警採尿前回溯4 、5 日內之某時，在某遊藝場內，以吸
      食器燒烤之方式施用海洛因1 次；另於98年10月29日清晨
      6 時許，在臺中市○○區○○路2 段49巷16號住處內，以
      將甲基安非他命置於錫箔紙上燃燒，吸食煙霧之方式，施
      用第二級毒品甲基安非他命1 次。嗣於同日晚間11時10分
      許，在臺中縣豐原市○○路78巷3 號1 樓之「尊龍電子遊
      藝場」內，因形跡可疑，為警查獲，並當場扣得賴文鈺所
      有之甲基安非他命1包（包裝袋1個，甲基安非他命結晶驗
      餘淨重0.086 公克），復於98年10月30日經賴文鈺同意採
      其尿液送驗，鑑驗結果呈嗎啡、安非他命及甲基安非他命
      陽性反應，因而查悉上情。
（二）案經臺中市政府警察局（即改制前之臺中縣警察局，下同
      ）豐原分局報告臺灣臺中地方法院檢察署檢察官偵查起訴
      。
二、上開犯罪事實，業經被告賴文鈺於本院準備程序及審理時均
    坦承不諱，且被告於前開時間採集之尿液經送驗，結果呈嗎
    啡、安非他命及甲基安非他命陽性反應乙節，復有詮昕科技
    股份有限公司98年11月11日濫用藥物尿液檢驗報告、臺中市
    政府警察局豐原分局委託鑑驗尿液代號與真實姓名對照表各
    1份在卷可稽，而扣案之透明結晶1包經送行政院衛生署草屯
    療養院鑑驗結果，送驗數量淨重為0. 087公克，驗餘淨重為
    0.086 公克，檢出第二級毒品甲基安非他命成分，此有行政
    院衛生署草屯療養院草療鑑字第0981100028號鑑定書、臺中
    市政府警察局豐原分局查獲涉嫌毒品危害防制條例毒品初步
    鑑驗報告單各1 份存卷可憑。此外，復有臺中市政府警察局
    豐原分局頂街派出所扣押筆錄、臺中市政府警察局豐原分局
    頂街派出所扣押物品目錄表各1 份在卷可稽。是被告確有於
    如犯罪事實欄所載之時、地施用海洛因、甲基安非他命之犯
    行至明，足認被告前揭自白與事實相符，堪予採信。本案事
    證明確，被告犯行洵堪認定，應依法論科。
三、按觀察、勒戒或強制戒治執行完畢釋放後，5 年內再犯施用
    第一、二級毒品之罪者，檢察官應依法追訴，毒品危害防制
    條例第23條第2 項定有明文；次按修正毒品危害防制條例就
    施用毒品者，僅於「初犯」及「5 年後再犯」二種情形，有
    其追訴條件之限制，即須於初犯經觀察、勒戒或強制戒治釋
    放後，5 年內均無施用毒品之行為，始能認其前所實施之觀
    察、勒戒或強制戒治已足遮斷毒癮，而得於5 年後再犯時，
    再予適用初犯之規定，重行觀察、勒戒等程式；倘5 年內已
    經再犯，被依法追訴處罰，縱其第3次（或第3次以上）施用
    毒品之時間在初犯釋放5年以後，即與「5年後再犯」之情形
    有別，且因已於「5 年內再犯」，顯見其再犯率甚高，原實
    施觀察、勒戒或強制戒治，已無法收其實效，而無5 年戒斷
    期之存在，自無再經觀察、勒戒及強制戒治之必要，應由檢
    察官逕行起訴；最高法院著有95年度台非字第59號判決、95
    年度台非字第65號判決意旨可供參照。查本案被告有如前揭
    犯罪事實欄所載之觀察勒戒、強制戒治及刑之執行等情，此
    有臺灣高等法院被告前案紀錄表在卷可稽，是被告於93年3
    月17日強制戒治執行完畢後5 年內之97、98年間，既仍因有
    施用毒品案件，並均經法院判決確定。依諸前開條例規定及
    最高法院判決意旨，因被告在觀察、勒戒執行完畢釋放後之
    5 年內，業有施用毒品之行為，則被告本次於98年10月29日
    為警採尿前回溯4、5日內之某時及98年10月29日清晨6 時許
    所為先後施用第一、二級毒品行為，即與5 年後再犯之情形
    有別，無再經觀察、勒戒或強制戒治之必要，應由檢察官逕
    行起訴，附此敘明。
四、核被告賴文鈺所為，係犯毒品危害防制條例第10條第1 項之
    施用第一級毒品罪及同條第2 項之施用第二級毒品罪。其施
    用第一、二級毒品前持有第一、二級毒品之低度行為經施用
    之高度行為所吸收，不另論罪。又被告於98年10月29日為警
    採尿前回溯4 、5 日內之某時及98年10月29日清晨6 時許先
    後施用海洛因、甲基安非他命各1 次之犯行，所犯施用第一
    級毒品罪與施用第二級毒品罪間，犯意各別，行為互殊，應
    予分論併罰。再被告有如犯罪事實欄所載犯罪科刑及刑之執
    行情形，有臺灣高等法院被告前案紀錄表在卷可稽，其於有
    期徒刑執行完畢後5 年內，故意再犯本案有期徒刑以上之2
    罪，均為累犯，應依法加重其刑。爰審酌被告有如犯罪事實
    欄所示之多項前科，且有施用毒品而經觀察勒戒、強制戒治
    及刑之執行之紀錄，有上開前案紀錄表可參，詎其猶未悛悔
    警惕，再犯本案施用第一、二級毒品之罪，顯未因前所受之
    觀察、勒戒而決心改過，矯正其行，自制力亦顯不佳；再者
    ，被告施用毒品不但足以導致精神障礙、性格異常，甚至造
    成生命危險，戕害個人身心健康，對社會治安可能之危害程
    度非輕，並兼衡其於偵查中雖有供出毒品來源為使用門號00
    00000000號行動電話之吳美寶，惟該門號持用人應為綽號「
    寶寶」之巫姿誼，且其業於98年10月23日經臺灣臺中地方法
    院檢察署檢察官查緝在案，復經該署以98年度偵字第25549
    號起訴，又被告所供稱向吳美寶購買毒品一事，經該署傳喚
    其上手到庭證述無著，故無從就被告所供述細節加以查證，
    此有該署相關函文、簽呈及98年度偵字第25549 號起訴書影
    本等在卷可證，是本件無從依毒品危害防制條例第17條第1
    項減輕其刑，然被告既有供出毒品來源之情形，且犯罪後已
    坦承犯行，仍顯見其有悔悟之心等一切情狀，各量處如主文
    所示之刑，並定其應執行之刑，以示儆懲。
五、扣案之甲基安非他命1 包（含包裝袋1 個，甲基安非他命結
    晶驗餘淨重0.086 公克），為查獲之毒品，有上開鑑定書1
    份在卷可參，不問屬於犯人與否，應依毒品危害防制條例第
    18條第1 項前段規定，於該罪名主文項下宣告沒收銷燬；而
    扣案之上開甲基安非他命包裝袋1 個，因現今採用之鑑驗方
    式，包裝袋仍會殘留微量毒品而無法將之完全析離，此為法
    院審理毒品案件時所已知，則上開扣案之包裝袋既無法與上
    開毒品完全析離，自應包含於上開毒品，一併宣告沒收銷燬
    。另因送鑑用罊之毒品，已不存在，自無從沒收之，附此敘
    明。至扣案之行動電話1 支（含門號0000000000號SIM 卡1
    張），雖為被告所有，業經被告自承在卷，然依本案卷內證
    據無從證明上開行動電話係供本案被告施用毒品所用之物，
    亦無從證明與本案施用毒品案件有所關聯，亦不予宣告沒收
    之。
據上論斷，應依刑事訴訟法第273條之1第1項、第299條第1 項前
段，毒品危害防制條例第10條第1項、第2項、第18條第1 項前段
，刑法第11條、第47條第1項、第51條第5款，判決如主文。
本案經檢察官廖聖民到庭執行職務。
中    華    民    國   100    年    5     月    23    日
                  刑事第二庭  法  官  潘曉玫
以上正本證明與原本無異。
如不服本判決應於收受送達後10日內向本院提出上訴書狀，並應
敘述具體理由；其未敘述上訴理由者，應於上訴期間屆滿後20日
內向本院補提理由書狀（均須按他造當事人之人數附繕本）「切
勿逕送上級法院」。
                              書記官  張齡方
中    華    民    國   100    年    5     月    23    日
附錄本案論罪科刑法條全文：
毒品危害防制條例第十條
施用第一級毒品者，處六月以上五年以下有期徒刑。
施用第二級毒品者，處三年以下有期徒刑。